【裁判字號】    97,家抗,10
【裁判日期】    970922
【裁判案由】    選定禁治產人監護人
【裁判全文】
臺灣雲林地方法院民事裁定              97年度家抗字第10號
抗  告  人  戊○○
相  對  人  丁○○
法定代理人  丙○○
上列當事人間聲請選定禁治產人之監護人事件，抗告人不服本院
第一審所為裁定（97年2月29日97年度監字第8號），提起抗告，
本院第二審合議庭裁定如下：
    主  文
抗告駁回。
抗告費用新臺幣壹仟元由抗告人負擔。
    理  由
一、本件利害關係人即法定代理人丙○○（即第一審之聲請人）
    於原審聲請意旨略以：相對人丁○○為關係人之父，其因罹
    患老年性痴呆症，併有譫妄未明示之精神病，雖屢經延醫治
    療，仍未好轉，已無處理自己事務之能力，業經鈞院宣告其
    為禁治產人。然禁治產人之妻亦長期臥病在床，而無法行使
    監護權，此外，復無民法第1111條第1項各款所定之法定監
    護人，而親屬會議決議同意由關係人丙○○擔任相對人之監
    護人，因此，聲請指定關係人丙○○為相對人之監護人等語
    。
二、抗告意旨則略以：見諸民法親屬編之精神，家族成員對於家
    族事務有共同參與之權利，惟現禁治產人之親屬會議會員長
    期漠視及排除抗告人之意見及權利。又關係人丙○○長期把
    持家務，將禁治產人視為禁臠，任意曲解其原意，將家族其
    餘成員之權利與意見視為無物，因之鈞院參酌親屬會議紀錄
    ，指定由關係人丙○○擔任禁治產人之監護人有失公平正義
    原則，實屬不當。況且，在禁治產人尚未被宣告禁治產前，
    曾出售土地而得新臺幣（下同）600多萬元之價金，而這筆
    金額係如何花用的，恐遭丙○○濫用；又丙○○雖為禁治產
    人之女，惟其已出嫁，而禁治產人實係由抗告人所扶養照護
    ，為此提起抗告，聲明廢棄原裁定等語。
三、關於禁治產人丁○○之親屬會議會員除禁治產人丁○○之妹
    乙○○及甲○○○依法為當然之會員外，尚不足法定親屬會
    議組織人數，經本院以96年度家聲字第70號民事裁定指定由
    禁治產人之子女庚○○、丙○○、辛○○等人，為親屬會議
    會員一節，有96年度家聲字第70號裁定及卷證可稽；抗告人
    戊○○係於96年12月14日收到上揭裁定正本，有送達證書附
    卷可憑，上揭裁定並未據抗告，業已確定。嗣乙○○、甲○○○、庚○○、辛○○、丙○○等五人，於97年2 月10日開
    會決議，同意由丙○○擔任禁治產人之監護人等情，並有該
    會議紀錄附於97年度監字第8號卷可按。
四、又相對人經宣告禁治產及指定丙○○為法定代理人一事，亦
    經本院依職權調取本院96年度禁字第108號宣告禁治產事件
    、96年度家聲字第70號指定親屬會議會員事件、97年度監字
    第8號選定禁治產人監護人事件等卷證核明屬實，足信原審
    係依法基於禁治產人之利益，並參酌親屬會議之結論等情狀
    綜合判定後，認由丙○○擔任禁治產人之監護人，符合禁治
    產人之最佳利益，乃選定禁治產人丁○○之女即丙○○為其
    監護人。
五、原審係就96年度禁字第108號宣告禁治產事件、97年度監字
    第8號選定禁治產人監護人事件等合併裁定，惟禁治產宣告
    部分係不得抗告，且抗告人之真意係不服監護人之選任。本
    院依抗告人之抗告書狀及其於本院準備程序所為陳述，可認
    抗告意旨主要以抗告人戊○○之權利可能被侵害為核心論據
    ，然此論點或憂慮乃抗告人對本身可能期待利益擔心會受到
    損害之憂慮，與法令規範禁治產人設監護人制度，係基於禁
    治產人之利益，顯屬二事，尚難執本身之利害關係攻擊相關
    制度與過程，為免爭議不決，本院乃析明如下：
（一）抗告人主張丙○○等親屬會議會員長期漠視及排除抗告人
      之權利與意見等語。惟丙○○等人為處理奉養父母事宜，
      曾通知抗告人參與調解，然抗告人卻未與會處理一情，業
      據丙○○提出之存證信函為證，並經抗告人之兄長庚○○
      、賴瑞峰到庭陳述明確，是抗告人既未與會表示意見，又
      未參與相關協調，則其逕以個人主觀意見，排斥眾意與結
      論，抗告人上開主張，尚難採信。
（二）抗告人主張丙○○等人為禁治產人丁○○之繼承人，有利
      害關係存在，依規定應不得加入決議等語。惟丙○○、庚○○、辛○○等三人與抗告人等人，均同為禁治產人丁○○之子女，須於被繼承人死亡時，子女方有繼承權益可言
      ，目前至多僅有期待利益之存在，而其等享有期待利益與
      決議禁治產人監護人事項並無衝突，在這之前，【相對人
      之財產應用於相對人及其妻（又抗告人等人母親）之照護
      上】，是抗告人陳稱其等與決議事項有利害關係存在之主
      張，亦不足以作為否定何人出任監護人之理由，抗告人若
      擔心其父未能被妥適照護，亦可就近隨時關懷父母被照護
      情形，並提供協助與監督。
（三）抗告人固陳稱禁治產人實際係由抗告人所扶養照護等語。
      惟經庚○○、己○○、辛○○到庭陳述表示：禁治產人之
      生活起居，實係由庚○○出資僱請二名外籍看護工分別照
      顧禁治產人及其配偶，並由辛○○負責生活三餐之採買，
      由丙○○負責日常照顧安排事項及記帳等語，並據本院依
      職權囑託主管機關查明，有雲林縣政府97年6月11日府社
      老字第0970606170號函暨函附老人保護個案訪視調查表記
      載附卷可憑；是抗告人一家除居住禁治產所有之房屋中，
      及過去曾支付部分費用外，尚未見有其他積極扶養、照護
      之行為，故抗告人之主張尚難認為屬實。
（四）抗告人主張丙○○已出嫁，而在禁治產人於受宣告前，神
      智不清之際，其名下之所有權狀即被庚○○所取走，其名
      下之股票亦為丙○○所取去，且禁治產人罹患老年性痴呆
      症已久，直到96年4、5月間卻仍有收到股票通知，丙○○
      恐有濫用禁治產人財產之虞，故不宜由丙○○擔任禁治產
      人之監護人等語，抗告人並提出股務通知影本為證。抗告
      人所稱通知究係禁治產人原投資之領股通知，或係新生之
      交易通知均屬不明，尚難遽予論斷認為丙○○有利用禁治
      產人財產買賣股票之情。
（五）又抗告人所稱之財產變動情形主要在禁治產人受禁治產宣
      告之前，系爭財產既係屬抗告人父親所有，抗告人與其他
      兄弟姊妹至多僅有其期待利益，抗告人父親如何處分財產
      ，非子女所得干涉，此外，抗告人復未能舉出其他事證以
      證丙○○有何濫用禁治產人之財產，而不適任監護人之情
      事，故此部分亦難遽予採信。
（六）況且，日後若監護人對抗告人父親即禁治產人之財產有何
      不當管理或損壞，依法應負損害賠償責任（民法第1113條
      準用10 97條至1103條、1109條參照），抗告人尚難以其
      主觀之擔心遽認原審法院之裁定有何不當。
六、本件自原審選任丙○○為禁治產人之監護人以來，除抗告人
    主觀擔心自己之權益受損外，並未有何不利於禁治產人之證
    據，假設日後，抗告人有其他積極證據足認目前之監護人不
    適任，亦可聲請改定，殊難僅以主觀利益可能被害之虞，遽
    謂原裁定不當。從而，原審審酌上情，並依據法定親屬會議
    會員、經確定選任之親屬會議會員等人之共同意見，因而選
    定禁治產人丁○○之女丙○○為其監護人，尚難認其選定不
    當；抗告意旨指摘原裁定不當，求予廢棄等語，為無理由，
    應予駁回。
七、依非訟事件法第44條第1項、第46條，民事訴訟法第495條之
    1第1項、第449條第1項、第78條，裁定如主文。
中    華    民    國    97    年    9    月    22    日
                        家事法庭審判長法  官  林秋火
                                      法  官  吳基華
                                      法  官  黃玉清
以上正本係照原本作成。
本裁定不得抗告。
如提起再抗告，應以裁定適用法規顯有錯誤為理由，並經法院許
可者始得為之。（提起再抗告，應於收受本裁定後10日內向本院
提出再抗告狀，並繳納再抗告裁判費新臺幣1000元。）
                                      書記官  鄭國銘
中    華    民    國    97    年    9    月    22    日


司法院資訊處製作；財團法人民間司法改革基金會備份。
